臺北高等行政法院簡易判決
　　　　　　　　　　　　　　　　　　 95年度簡字第00789號
原　　　告　甲○○
被　　　告　臺北縣汐止市公所
代　表　人　乙○○市長）住同.
訴訟代理人　丙○
　　　　　　丁○○
上列當事人間因廢棄物清理法事件，原告不服臺北縣政府中華民
國95年9 月4 日北府訴決字第0950434862號（案號：00000000號
）訴願決定，提起行政訴訟。本院判決如下：
　　主  文
原告之訴駁回。
訴訟費用由原告負擔。
　　事  實
一、程序說明：
    本件因屬不服行政機關所為罰鍰處分而涉訟，其標的之金額
    為新臺幣（下同）68,400元，係在20萬元以下，依行政訴訟
    法第229 條第1 項第2 款、第2 項規定及司法院民國（下同
    ）92年9 月17日（92）院臺廳行一字第23681 號令，應適用
    簡易程序，本院並依同法第223 條第1 項規定，不經言詞辯
    論，逕行裁判。
二、事實概要：
    被告環保稽查員分別於如附表所示之時間、地點，查獲違法
    懸（繫）掛紅色布條廣告物，刊登: 「要建設找廖學廣要弔
    辭找乙○○一個出自義警小隊長肺腑的建言甲○○」等文字
    （下稱系爭旗幟），乃拍照存證，移由被告審查後，認原告
    違反廢棄物清理法第27條第11款規定，依同法第50條第3款
    規定，以北縣汐清字第9400928 ～0000000 號執行違反廢棄
    物清理法案件處分書（計60件）各處以新臺幣（下同）6,00
    0 元罰鍰。原告不服，提起訴願（編定案號為00000000 ）
    ，經訴願決定撤銷原處分，由被告另為適法之處分。被告依
    前開訴願決定意旨，以95年5 月12日北縣汐清字第0950028
    2 ～00000000號處分書計57件（詳如附表所示，下稱原處分
    ），改處罰鍰1,200 元，共計68,400元。原告不服，提起訴
    願，遭決定駁回，遂提起本件訴訟。
三、兩造聲明：
　(一)原告聲明求為判決：
    1.原處分及訴願決定均撤銷。
    2.訴訟費用由被告負擔。
　(二)被告聲明求為判決：
    駁回原告之訴。
四、兩造之爭點：
　(一)原告主張之理由：
　  1.原告於臺北縣第15屆縣長、第16屆縣議員、第15屆鄉鎮市
      長選舉時，登記為汐止市長候選人廖學廣先生之助選員，
      依選舉競選旗幟設置管理規定（下稱旗幟設置規定），候
      選人可自94年11月l 日起至94年12月2 日止設置競選旗幟
      ，且依該旗幟設置管理規定二、（七）：3 「實施期間在
      劃定區域以外或未依本管理規則設置競選旗幟者，一律視
      同違規設置廣告物，由本局及各本縣各鄉鎮市公所逕予清
      除」亦無處罰之規定。故系爭旗幟之設置，並無違反該項
      規定，合先敘明。
    2.縱系爭旗幟係屬違法設置，惟原告並非懸掛旗幟之行為人
      。當事實無法確實證明時，包括僅能證明至蓋然性時，不
      能令相關人受到不利之法律效果，此事實無法證明之不利
      益不歸於相關人，而是歸於行政機關，由其負舉證責任。
      依廢棄物清理法第27條第11款規定，其規範對象係「污染
      環境」行為，而非「助選」行為。故被告應對原告有「污
      染環境」行為一事提出證據，而非對被告有「助選」行為
      一事提出證據就可依廢棄物清理法予以處罰。
    3.再查，依行政程序法第102 條規定，行政機關作成行政處
      分書之前，應給予處分相對人陳述意見之機會以保障處分
      相對人之程序權益。但原告於處分前皆未收到相關之公文
      故與行政程序法之規定不符。
    4.又查，選舉期間尚有多位候選人之競選廣告物設置不符管
      理規定，然不見被告以統一標準處分之（請參見照片影本
      ，如：乙○○、周武榮、陳燈貴、周雅玲、廖正良、白佩
      茹、王萬富、王培芬等）。被告之行政作為顯有違平等原
      則。
    5.被告草率且同時大量地重覆開立57張1,200元罰款之處分
      書，不僅違反「一事不二罰」之規定，且不符比例原則，
      顯有行政裁量怠惰及處分不當之事實。該重複且錯誤的處
      分，實為浪費行政資源，濫用權力之行政處分，枉顧人民
      權益，影響原告權益至鉅。綜上，原告堅認原處分不當，
      聲明求為撤銷訴願決定及原處分，請求判決如聲明所示。
  (二)被告主張之理由：
      原告懸（繫）掛之系爭旗幟，載明「要建設找廖學廣要弔
      辭找乙○○... 」等語，顯係原告為助選之競選廣告布條
      。其懸（繫）掛之地點、方式、型式，均與規定不符。從
      而，被告以原告大量懸（繫）掛系爭旗幟於被告指定清除
      地區內，且未經主管機關許可，業已違反臺北縣政府公告
      污染環境之行為，依廢棄物清理法第27條第11款規定，並
      援同法第50條第3款處以罰鍰，適法妥當。 本件屬行政程
      序法第103條第5款規定陳述意見之例外情形。即行政處分
      所據事實於客觀上已明白且足以確認者，再事先聽取受罰
      者之意見，顯然並無實益，故原處分之作成應屬無須事前
      聽取受處分相對人意見之情形。 又依大法官釋字第275號
      解釋，文中載明：於行為人不能舉證證明自己無過失時，
      即應受處罰。本件既有被告拍照舉證告發，又原告未能舉
      證以實其說，其主張尚不足採。
五、心證要領:
(一)按臺北縣第15屆縣長、第16屆縣議員、第15屆鄉鎮市長選舉競
  選旗幟設置管理規定: 「二管理規則：本縣第15屆縣長、第16
  屆縣議員、第15屆鄉鎮市長參選人於本縣設置競選旗幟，開放
  自行設置宮燈旗及單面旗競選旗幟：（一）．．．（二）設置
  地點：1.宮燈旗開放29鄉鎮市道路路燈桿，供參選人設置競選
  旗幟。2.單面旗開放部份道路路燈桿、欄桿處插設，供各政黨
  或參選人設置競選旗幟．．．。（三）競選旗幟樣式：1.宮燈
  旗，其材質限用布質材料，旗幟規格為．．．。2.單面旗，其
  材質限用布質材料，旗幟規格為．．．。3.除上述二種形式之
  旗幟外，其餘任何樣式旗幟均不得設置。」次按在指定清除地
  區內嚴禁其他經主管機關公告之污染環境行為，為廢棄物清理
  法第27條第11款規定，違者，依同法第50條第3款規定，處新
  臺幣1,200 元以上6,000 元以下罰鍰。又臺北縣政府環境保護
  局依前開授權規定，於92年7 月7 日以北府環四字第09200323
  17號公告臺北縣指定清除地區內，凡未經主管機關許可，嚴禁
  將廣告物懸（繫）掛或夾附於定著物上。
(二)查被告環保稽查員分別於如附表所示之時間、地點，查獲違法
  懸（繫）掛紅色布條廣告物，刊登: 「要建設找廖學廣要弔辭
  找乙○○一個出自義警小隊長肺腑的建言甲○○」等文字等事
  實，有照片為證，堪認為真實。本件兩造爭執之重點在於系爭
  旗幟是否為旗幟設置規定之競選廣告? 系爭旗幟是否為原告所
  懸（繫）掛? 被告未處罰其他多位候選人，只處罰原告，是否
  違反平等原則? 被告未依行政程序法第102 條給予原告陳述意
  見之機會，原處分是否違法? 原處分有無違反一事不二罰之原
  則? 原處分有無違反比例原則? 本院判斷如下:
1.觀諸上開刊登內容文詞及懸（繫）之時間均在臺北縣第15屆縣
  長、第16屆縣議員、第15屆鄉鎮市長選舉期間，系爭旗幟，應
  屬為汐止市長候選人廖學廣助選之文宣廣告，且為原告所不爭
  （見原告起訴狀第3 項第六點）。而競選廣告之型式、設置地
  點及設置方式，依前揭旗幟設置規定，僅限設置宮燈旗及單面
  旗，以路燈桿、欄桿處之插設。查系爭旗幟之地點、方式、型
  式，均與旗幟設置規定不符，尚無旗幟設置規定適用之餘地。
  是系爭旗幟既屬廣告物，懸（繫）掛在指定清除之地區，且未
  經主管機關許可，違反首揭臺北縣政府環境保護局之公告及廢
  棄物清理法第27條第11款規定，堪以憑認。
2.查系爭旗幟內容件件相同，均明確表達原告為汐止市長候選人
  廖學廣助選之意思。參以原告於訴願時自陳: 「訴願人( 即原
  告) 於臺北縣第15屆縣長、第16屆縣議員、第15屆鄉鎮市長選
  舉時，登記為汐止市長候選人廖學廣先生之助選員，依臺北縣
  第15屆縣長、第16屆縣議員、第15屆鄉鎮市選舉競選旗幟設置
  管理規定，可於94年11月l 日起至94年12月2 日，設置競選旗
  幟，訴願人設置的是競選旗幟，並無違反該項規定」云云，有
  台北縣政府訴願決定書（案號:00000000 ）乙件在卷可稽，是
  系爭旗幟係由原告懸（繫），應堪認定。
3.基於不法者不得主張平等權之原則，原告以被告未取締其他違
　規者為由，主張原處分違法云云，並不可採。
4.本件被告雖未予原告陳述意見之機會，惟依行政程序法第103
  條第5 款規定，行政處分所根據之事實，客觀上明白足以確認
  者，行政機關得不給予陳述意見之機會。本件原告違規情事，
  如上所述，已甚明確，被告雖未給予原告陳述意見之機會，於
  法並無不合。況原告於前次訴願已充分陳述意見後，被告才作
  成原處分，原告此項主張亦不足取。
5.查系爭旗幟懸（繫）之時間、地點均不相同，有照片57張附於
  訴願卷（案號:00000000 ）可徵。被告亦到庭陳稱: 「編號2
  、3 是不同地點，編號4 、5 、6 也是不同地點，因為新台五
  路是一整條路很長，沒有很明確的地址。編號4 、5 、6 、7
  、8 因為懸掛布條時沒有明確的地址，所以只能概括記載，但
  都是在新台五路一段上。編號20、21地點相近，但不是在同一
  地方，編號24、25因為當時拍攝的人不在，我無法回答，但從
  停車位看是不同的地點。因為一個南下一個北上，是不同地點
  。從相片可以看出，編號35、36、37地點很接近，但在不同位
  置。編號37、38地點接近，但旁邊的草坡可以看兩張照片是不
  同地點。編號39的位置無法明確回答，編號54、55因為康寧街
  是很長的街道，拍攝時可能是在右側，所以當時的稽查人員可
  能是同一個區塊有三張，就只開一張告發單。」等語( 見本院
  96年1 月9 日準備程序筆錄) ，並經本院當庭核對無訛。則同
  一樣式之廣告於數個不同之處所張貼，因污染地不同，具獨立
  性質，自屬數次違規行為，依法應分別處罰，並無違反一行為
  不二罰之原則。
6.按行政行為採取之方法應有助目的之達成，有多種同樣達成目
  的之方法時，應選擇對人民權益損害最少者，採取之方法所造
  成之損害不得與欲達成目的之利益顯失均衡，行政程序法第7
  條定有明文。又行政機關行使裁量權，不得逾越法定之裁量範
  圍，並應符合法規授權之目的，行政程序法第10條亦有明文。
  故行政處分須具合法性與目的性，行政機關行使裁量權限應遵
  守法律優越原則，並不得違背比例原則。查原告違反廢棄物清
  理法第27條第11款規定，依同法第50條第3 款規定，得處新臺
  幣1,200 元以上6,000 元以下罰鍰。則立法者授權行政機關得
  於1,200 元以上6,000 元以下之範圍內行使裁量權，科處罰鍰
  ，而此等行政裁量，係法律許可行政機關行使職權時，得為之
  自由判斷，但行政機關行使裁量權仍不得超越授權之範圍。本
  件被告在規定罰鍰範圍內，科處原告罰鍰1,200 元，已屬最低
  罰鍰，衡諸原告違法情節，尚屬相當，是原告主張原處分違反
  比例原則，委無足採。
六、綜上所述，原告主張各節，均無可採，原處分以原告違反廢
    棄物清理法第27條第11款規定，依同法第50條第3 款規定，
    各處最低罰鍰1,200 元，共計68,400元，核無違誤，訴願決
    定予以維持，亦無不合。原告仍執前詞，訴請撤銷，為無理
    由，應予駁回。
據上論結，本件原告之訴為無理由，爰依行政訴訟法第233 條、
第98條第3 項前段，判決如主文。
中　　華　　民　　國　　96　　年　 　1 　 月    17  　日
                              第四庭  法  官  林惠瑜
上為正本係照原本作成。
本件以訴訟事件所涉及之法律見解具有原則性者為限，始得於本
判決送達後20日內向本院提出上訴狀並表明上訴理由，如已於本
判決宣示後送達前提起上訴者，應於判決送達後20日內補具上訴
理由（均按他造人數附繕本），且經最高行政法院許可後方得上
訴。
中　　華　　民　　國　　96　　年　 　1  　月    17    日
   　　  　　　　　　　    　         書記官  劉道文
